最高法院刑事判決　　　　　　　　　　111年度台上字第273號
上　訴　人　李興邦



上列上訴人因加重強盜案件，不服臺灣高等法院臺中分院中華民
國110年10月28日第二審判決（110年度上訴字第1453號，起訴案
號：臺灣苗栗地方檢察署110年度偵字第368號），提起上訴，本
院判決如下：
    主  文
上訴駁回。
    理  由
一、按刑事訴訟法第377 條規定，上訴於第三審法院，非以判決
    違背法令為理由，不得為之。是提起第三審上訴，應以原判
    決違背法令為理由，係屬法定要件，且必須依據卷內訴訟資
    料為具體之指摘，並足據以辨認原判決已具備違背法令之形
    式者，始屬相當。本件原審綜合全案證據資料，本於事實審
    法院之推理作用，認定上訴人李興邦有其犯罪事實欄所載，
    攜帶兇器強盜犯行，因而維持第一審關於論上訴人以攜帶兇
    器強盜罪，量處有期徒刑7年2月，並諭知相關沒收部分之判
    決（加重竊盜部分經撤回第二審上訴，見原審卷第137 頁）
    ，而駁回上訴人在第二審之上訴，已詳述其憑以認定之證據
    及理由，核其所為之論斷，俱有卷存證據資料可資覆按，從
    形式上觀察，原判決尚無足以影響其判決結果之違背法令情
    形存在。
二、上訴意旨略以：
  1.伊所攜帶之空氣槍（下稱本案空氣槍），自始以布包裹，並
    未取出攻擊被害人劉雯莉，且經鑑定未具殺傷力，惟第一審
    經勘驗後，認為該槍枝屬於兇器，而變更檢察官起訴法條以
    加重強盜罪論處。原審若認伊之供述與被害人之證述相左，
    應傳喚被害人釐清事實，亦請傳喚逮捕伊之員警，證明伊遭
    逮捕後自動陳述槍枝在伊衣服口袋及當時槍枝之狀況。
  2.伊犯後已坦承犯行，且積極與被害人達成和解，犯後態度良
    好，確實無持兇器為本案強盜行為，原審維持第一審認為上
    訴人無刑法第59條酌減其刑規定之適用，量處有期徒刑7年2
    月之判決，顯未考量伊之行為情狀與犯後態度等語。
三、惟查：⑴刑法上所謂「兇器」，其種類並無限制，凡客觀上
    足以對人之生命、身體、安全構成威脅，具有危險性之兇器
    均屬之。攜帶兇器竊盜、強盜，祗須行為時攜帶此種具有危
    險性之兇器為已足，並不以攜帶之初有行兇之意圖為必要。
    ⑵刑法第59條關於犯罪之情狀顯可憫恕，認科以最低度刑，
    仍嫌過重者，得酌量減輕其刑之規定，乃法院得依個案情節
    自由裁量之事項。而刑之量定，亦同屬法院得依職權自由裁
    量之事項，苟於量刑時，已以行為人之責任為基礎，並斟酌
    刑法第57條各款所列一切情狀，在法定刑度之內予以裁量，
    又未濫用其職權，所量之刑亦無違反公平、比例、罪刑相當
    及不利益變更禁止原則者，即不得遽指為違法。原判決依憑
    上訴人之部分供述、告訴人楊士媛、被害人劉雯莉之證述、
    槍枝檢視鑑定報告、搜索扣押目錄、筆錄及照片、監視器畫
    面、第一審勘驗本案空氣槍之勘驗筆錄，及扣案之本案空氣
    槍、現金、彩券等贓物，綜合判斷後，認定上訴人於民國11
    0年1月8日下午2時47分許，在苗栗縣頭份市○○○路000 號
    告訴人經營之彩券行，向該店店員（即被害人）佯稱廁所內
    有蛇，將被害人誘至廁所後，對被害人施強暴，並出示其所
    攜帶未具殺傷力，但客觀上仍具危險性之本案空氣槍，使被
    害人達於不能抗拒之程度，留在廁所，上訴人在店內強盜現
    金、彩券等財物得手之加重強盜犯行。並說明：本案空氣槍
    質地堅硬、具相當重量，且其外觀酷似真槍（見第一審卷第
    191至192頁），有第一審勘驗筆錄及照片附偵查卷可稽，倘
    持以敲擊人身，足以對人之生命、身體、安全構成威脅，顯
    具有危險性，自屬兇器無訛。再被害人於警詢、偵查時已證
    稱：我受上訴人攻擊後頸後就雙膝跪地，上訴人有亮槍枝，
    我不敢反抗等語，核與上訴人於警、偵詢時所供：警方從我
    的衣服身上的口袋查獲1 把玩具槍，我有攻擊店員後頸部，
    自衣服口袋拿槍出來嚇店員等語相符，足認其有對被害人施
    強暴，並出示槍枝，使被害人達於不能抗拒之程度，因認上
    訴人所為係犯攜帶兇器強盜罪，所辯本案空氣槍非兇器，且
    未出示予被害人云云，尚非可採（見原判決第4至6頁）。復
    說明：上訴人為圖私利，見被害人隻身顧店，起意持本案槍
    枝為強盜犯行，情節非輕，客觀上亦無可憫之處或情輕法重
    之情，自無刑法第59條酌減其刑規定之適用。第一審量刑時
    ，以上訴人之責任為基礎，具體審酌刑法第57條所列各款事
    由（含其犯後態度，及與被害人、告訴人達成和解之情形）
    ，量處有期徒刑7年2月（所犯之罪最輕本刑為有期徒刑7 年
    ），並無濫用裁量權或違法不當，應予維持之理由（見原判
    決第6至8頁）。上訴人及其原審辯護人於原審審理時，已稱
    無其他證據提出或聲請調查（見原審卷第130 頁），而原審
    依憑卷內證據已足評斷本案犯罪事實，自無庸再行傳喚證人
    為無益之調查。核原判決之採證認事尚與相關證據法則無違
    ，量刑亦無顯然違法、失當或違反比例、公平及罪刑相當原
    則之情形。上訴意旨並未依據卷內資料具體指摘原判決究有
    如何違背法令之情形，徒就原審採證認事及量刑職權之適法
    行使，任意指摘，自不足據以辨認原判決已具備違背法令之
    形式，揆諸首揭說明，其上訴為違背法律上之程式，應予駁
    回。
據上論結，應依刑事訴訟法第395條前段，判決如主文。
中    華    民    國   111    年    1     月    13    日
                  刑事第四庭審判長法  官  林  立  華  
                                  法  官  謝  靜  恒  
                                  法  官  林  瑞  斌  
                                  法  官  李  麗  珠    
                                  法  官  王  敏  慧  
本件正本證明與原本無異
                                  書記官
中    華    民    國   111    年    1     月    17    日